臺灣彰化地方法院刑事判決　　　　　　 96年度簡上字第185號
上　訴　人　臺灣彰化地方法院檢察署檢察官
被　　　告　甲○○
上列上訴人因被告詐欺案件，不服本院彰化簡易庭九十六年度彰
簡字第六一九號中華民國九十六年六月二十二日第一審簡易判決
（原聲請簡易判決處刑案號：九十六年度偵字第三七四七號），
本院管轄第二審合議庭判決如下：
    主文
原判決撤銷。
甲○○幫助意圖為自己不法之所有，以詐術使人將本人之物交付
，累犯，處有期徒刑肆月，如易科罰金，以新臺幣壹仟元折算壹
日；減為有期徒刑貳月，如易科罰金，以新臺幣壹仟元折算壹日
。
        事  實
一、甲○○曾於民國九十二年間，因竊盜案件，經臺灣臺中地方
    法院以九十二年度中簡字第一五七六號判處有期徒刑五月確
    定，其又於九十二年間，因妨害風化案件，經臺灣臺中地方
    法院以九十二年度易字第二七四九號判處有期徒刑三月確定
    ，嗣上開二案經法院裁定定其應執行刑為有期徒刑七月確定
    ，甫於九十三年十二月九日執行完畢，於翌日出監，竟不知
    悔改，明知個人之帳戶關係本身之信用具有一身專屬之性質
    ，在現今金融機構開立帳戶使用並無特殊之條件與困難，而
    一般人均係使用自己之帳戶，如涉及使用他人之帳戶常與財
    產犯罪密切相關，且取得他人存摺之目的在於收取贓款及掩
    飾犯行使之不易遭人追查，其在能預見姓名、年籍及住居所
    均不詳之成年男子收受帳戶之目的係欲隱匿真實身分，以供
    犯罪集團進行詐欺犯罪所用下，竟乃基於幫助他人詐欺取財
    之不確定犯意，而其發生並不違背其本意之認識下，竟不顧
    他人所可能遭受之危害，容任他人藉以遂行犯罪，於九十五
    年八月中旬某日，在某不詳地點，將其向臺灣郵政股份有限
    公司彰化大竹郵局申請開設帳戶戶名甲○○、局號0000
    000號、帳號0000000號之存摺、印章、提款卡及
    提款卡密碼等物，交付予不詳姓名、年籍之成年男子使用。
    該不詳姓名、年籍之成年男子與渠等所屬之詐欺集團成員旋
    於九十五年八月十三日上午十時許，撥打電話予乙○○○，
    向乙○○○佯稱係香港三泰家電館，並告知乙○○○中獎新
    臺幣（以下同）八十八萬元，且稱有電器欲義賣，義賣所得
    要給慈善團體，使乙○○○不疑有他而陷於錯誤，於同年月
    十七日，將三十二萬元匯入該詐騙集團成員所提供之甲○○
    所交付之上開帳戶內。嗣經乙○○○察覺有異，始報警處理
    ，而查悉上情。
二、案經臺中市警察局第一分局報請臺灣臺中地方法院檢察署呈
    請臺灣高等法院臺中分院檢察署檢察長令轉彰化地方法院檢
    察署檢察官偵查後聲請簡易判決處刑。
    理  由
一、按被告經合法傳喚，無正當之理由不到庭者，得不待其陳述
    ，逕行判決，刑事訴訟法第三百七十一條定有明文。被告甲
    ○○經本院合法傳喚，無正當之理由不到庭，有本院送達證
    書在卷可稽，本院不待其陳述，逕行判決，核先敘明。
二、被告甲○○前於偵查中雖矢口否認有交付上開帳戶與姓名、
    年籍及住居所均不詳之成年人之幫助詐欺取財之犯行，辯稱
    ：彰化大竹郵局存摺及提款卡，皆於九十五年七月九日，在
    臺中市○○街因酒醉打電話忘了拿走而遺失，並非伊提供予
    他人使用，伊因不知要掛失，所以才沒有掛失云云。然查：
    （一）該姓名、年籍不詳之成年男子及所屬之詐欺集團成員
    以被告所交付之上開帳戶為犯罪工具，用以詐欺取財之事實
    ，業經被害人即證人乙○○○於警詢中證述綦詳，此外並有
    國泰世華商業銀行匯出匯款回條、存款明細（儲戶收執聯）
    、帳戶基本資料查詢、客戶歷史交易清單影本各一份在卷可
    稽。（二）被告雖以前詞置辯，惟被告上開帳戶於九十五年
    八月十日以現金提領一百元後，結存金額僅餘六元，並於同
    日申辦核發晶片卡後，於九十五年八月十一日、十四日及十
    七日分別有一千元之無摺存款，當日隨即以卡片提款該一千
    元後，被害人乙○○○隨即因陷於錯誤，而於九十五年八月
    十七日將三十二萬元匯入甲○○之上開帳戶，並隨即於當日
    遭詐騙集團成員以現金提款二十六萬元，再於卡片提款六萬
    元，被告又稱他人並不知道提款卡之密碼，則為何撿到其所
    遺失之存摺、提款卡者能知悉被告之提款卡密碼，亦與常情
    有違，參以一般人於財物被竊時，應會向警方報案，且金融
    帳戶之存摺、提款卡及印章關係本人財產權之行使利益重大
    ，如有遺失亦會向金融機構掛失，以防被盜用，而損及個人
    財產權益，並遭濫用為財產犯罪之工具，惟被告並未向警方
    報案遺失，亦未向所遺失帳戶之金融機構掛失，顯不合常理
    。再者，自詐騙集團之角度審酌，渠等既知利用他人之帳戶
    掩飾犯罪所得，當知社會上一般正常之人如帳戶存摺、提款
    卡、印鑑遭竊或遺失，為防止拾得或竊得之人盜領其存款或
    做為不法使用而徒增訟累，必於發現後立即報警或向金融機
    構辦理掛失止付，在此情形下，如仍以該帳戶作為犯罪工具
    ，則在渠等向他人詐騙，並誘使被害人將款項匯入該帳戶後
    ，極有可能因帳戶所有人掛失止付而無法提領，則渠等大費
    周章從事於犯罪之行為，甘冒犯罪後遭追訴，處罰之風險，
    卻只能平白無故替原帳戶所有人匯入金錢，而無法得償犯罪
    之目的，是以詐騙集團若非確定該帳戶所有人不會報警或掛
    失止付，以確定渠等能自由使用該帳戶提款、轉帳，當不至
    於以該帳戶從事犯罪，準此，詐騙集團以竊得或拾得之帳戶
    從事詐騙之情形，實無發生之可能，是以被告上開辯解，顯
    屬事後卸責之詞，不足採信。（三）按刑法上之故意，分為
    直接故意（確定故意）與間接故意（不確定故意），行為人
    對於構成犯罪之事實，明知並有意使其發生者，為直接故意
    ；行為人對於構成犯罪之事實，預見其發生而其發生並不違
    背其本意者，為間接故意。且幫助犯之成立，以行為人主觀
    上認識被幫助者正欲從事犯罪或係正在從事犯罪，且該犯罪
    有既遂之可能，而其行為足以幫助他人實現構成要件者，即
    具有幫助故意，並不以行為人確知被幫助者係犯何罪名為必
    要。（四）又金融機構之帳戶為個人理財之工具，為便利大
    眾使用此一理財工具，以資活絡資金供需，對於申請開設金
    融帳戶並無設有任何特殊之限制，一般民眾皆能自由申請開
    戶，並得同時在不同金融機構申請多數存款帳戶使用，乃眾
    所周知之事實，依一般人之社會生活經驗，倘係經由合法管
    道之收入或支出，其於金融機構帳戶之存放及提領，本可自
    行向金融行庫開立帳戶後使用，殊無大費周章使用他人帳戶
    之必要，況且近來類如刮刮樂、退稅轉帳等詐騙案件層出不
    窮，詐騙集團多利用人頭帳戶做為出入帳戶，不僅廣為媒體
    所披載，亦經政府各機關一再宣導提醒注意，尤以現今各地
    金融機構所設自動提款機莫不設定轉帳之警示畫面，或張貼
    警示標語，促請使用大眾注意，衡諸目前社會以電視、報紙
    甚至網路等管道流通資訊之普及程度，以及使用自動提款機
    從事提款、轉帳交易之頻繁，苟見有陌生人不思以自己名義
    申請開立帳戶，反而向不特定人蒐集或收購他人之金融機構
    帳戶使用，帳戶所有人焉能安心將其帳戶交付收購帳戶之人
    ，而絲毫未加懷疑其收購或取得帳戶之目的即在於詐取他人
    財物？由此顯見被告對於該姓名、年籍不詳之成年男子及其
    所屬之詐欺集團成員係將該帳戶用以實施詐欺犯行，當可預
    見，且其對於該姓名、年籍不詳之成年男子及其所屬之詐欺
    集團成員利用其所申請開立之帳戶向他人詐取財物，並無違
    背其本意，是以被告主觀上應具有幫助他人詐取財物之不法
    犯意甚明，故被告所辯，顯係事後卸責之詞，不足採信，本
    件事證已臻明確，被告幫助詐欺取財犯行堪予認定。
三、被告提供帳戶、提款卡（連同密碼）予他人供詐欺取財匯款
    使用，雖並未參與詐欺取財構成要件之行為，然其顯係以幫
    助之意思，參與詐欺取財構成要件以外之行為，為幫助犯，
    故核被告所為，係犯刑法第三十條第一項、第三百三十九條
    第一項之幫助詐欺取財罪。又被告曾於九十二年間，因竊盜
    案件，經臺灣臺中地方法院以九十二年度中簡字第一五七六
    號判處有期徒刑五月確定，其又於九十二年間，因妨害風化
    案件，經臺灣臺中地方法院以九十二年度易字第二七四九號
    判處有期徒刑三月確定，嗣上開二案經法院裁定定其應執行
    刑為有期徒刑七月確定，甫於九十三年十二月九日執行完畢
    ，此有臺灣高等法院被告前案紀錄表及臺灣彰化地方法院檢
    察署刑案查註紀錄表在卷可稽，其於有期徒刑執行完畢，五
    年內故意再犯有期徒刑以上之本罪，為累犯，應依刑法第四
    十七條第一項之規定加重其刑。再被告係幫助他人實施詐欺
    取財罪，應依刑法第三十條第二項之規定，按詐欺取財正犯
    之刑減輕之，並依先加後減之例減輕之。原審判決以被告幫
    助詐欺取財事證明確，並審酌本案被告之犯罪情狀，據以論
    罪科刑，判處被告有期徒刑四月，固非無見，檢察官上訴意
    旨主張原審量刑過輕，雖無理由，然原判決未及適用中華民
    國九十六年罪犯減刑條例，尚有未洽，自應撤銷改判。爰審
    酌被告任意提供帳戶予不法份子使用，且其所提供帳戶非惟
    幫助詐騙者遂行詐財目的，同時使詐欺者得以隱匿其真實身
    分，減少遭查獲之風險，愈使其肆無忌憚，加深犯罪之猖獗
    ，致使社會經濟遭受重大危害，及被害人遭詐騙之金額，暨
    其犯罪後之態度等一切情狀，量處如主文第二項所示之刑，
    並諭知易科罰金之折算標準，以資懲儆。查被告犯罪時間，
    係在九十六年四月二十四日以前，所犯為幫助詐欺取財罪，
    悉合於減刑條件，應依中華民國九十六年罪犯減刑條例第二
    條第一項第三款之規定，減其宣告刑二分之一，並諭知易科
    罰金之折算標準，以示懲儆。
據上論斷，應依刑事訴訟法第四百五十五條之一第一項、第三項
、第三百六十九條第一項前段、第三百六十四條、第二百九十九
條第一項前段，刑法第三百三十九條第一項，刑法第三十條第一
項前段、第二項、第四十七條第一項、第四十一條第一項前段，
刑法施行法第一條之一，中華民國九十六年罪犯減刑條例第二條
第一項第三款、第七條、第九條，判決如主文。
本案經檢察官張聖傳到庭執行職務。
中　　華　　民　　國　　96　　年　　9 　　月　　26　　日
                        臺灣彰化地方法院刑事第二庭
                            審判長法官  石馨文
                            法      官  黃齡玉
                            法      官  尚安雅
以上正本證明與原本無異。
本件不得上訴。
中　　華　　民　　國　　96　　年　　9 　　月　　27　　日
                            書  記  官  洪年慶
附錄本案論罪科刑法條全文：
中華民國刑法第339條
（普通詐欺罪）
意圖為自己或第三人不法之所有，以詐術使人將本人或第三人之
物交付者，處5年以下有期徒刑、拘役或科或併科1千元以下罰金
。
以前項方法得財產上不法之利益或使第三人得之者，亦同。
前二項之未遂犯罰之。
